臺灣桃園地方法院民事簡易判決
110年度桃簡字第1246號
原      告  呂漳榮
            呂傳漢
被      告  劉建昌

上列當事人間請求遷讓房屋等事件，本院於民國110年12月14日
言詞辯論終結，判決如下：
    主    文
被告應將門牌號碼桃園市○○區○○路000號之房屋遷讓返還予原告
。
被告應給付原告新臺幣977,667元。
被告應自民國110年12月29日起至遷讓返還第1項所示房屋之日止
，按月給付原告如附表每月租金金額欄之金額。
訴訟費用由被告負擔。
本判決第1項、第2項得假執行。
本判決第3項到期部分得假執行。
    事實及理由
壹、程序方面：
    按簡易訴訟之訴狀送達後，原告不得將原訴變更或追加他訴
    ，但擴張或減縮應受判決事項之聲明者，不在此限，民事訴
    訟法第436條第2項、第255條第1項但書第3款分別定有明文
    。經查，原告原起訴請求：㈠被告應將坐落桃園市○○區○○路0
    00號房屋（下稱系爭房屋）遷讓返還原告。㈡被告應給付原
    告新臺幣（下同）420,000元，及自起訴狀繕本送達翌日起
    至清償日止，按年息5％計算之利息。㈢被告應自租約終止翌
    日起至騰空遷讓返還系爭房屋之日止，按月給付原告105,00
    0元。㈣願供擔保，請准宣告假執行。嗣經原告於本院審理中
    迭為聲明之變更，末以言詞確認其聲明為如下列原告聲明所
    示（見本院卷第54頁反面至第55頁），核分屬擴張及減縮應
    受判決事項之聲明，與前開規定相符，應予准許。
貳、實體方面：
一、原告主張：被告於民國109年7月16日向原告承租系爭房屋，
    租賃期間自109年8月1日起至119年3月31日止，至110年3月
    前之租金為105,000元，應於每月1日前給付租金，每年3月
    調漲租金乙次，每次增加5,000元（每年調漲一次），被告
    於租期內每月應繳納之租金如附表所示，被告並已繳交210,
    000元之押租金（下稱系爭租約）。詎被告自109年12月起即
    陸續積欠租金，109年12月至110年2月均未繳納租金，110年
    3至4月有繳納租金，自此之後均未繳納租金，以押租金扣抵
    後已逾2個月之租額，經原告以存證信函之送達催告被告給
    付租金，然被告迄今仍未給付，兩造於110年12月28日當庭
    合意終止租約，則系爭租約業已終止，被告應將系爭房屋騰
    空遷讓返還予原告，並給付原告終止日前，扣除押租金後，
    尚積欠原告之租金；另被告於租賃關係終止後仍繼續無權占
    有使用系爭房屋，獲有相當於每月租金之利益（各月租金詳
    如附表所示），並使原告受有該租金之損害，故併依民法第
    179條之規定，請求被告自租約終止翌日起至返還系爭房屋
    之日止按月給付如附表所示各月相當於租金之不當得利。爰
    依系爭租約及不當得利之法律關係，提起本件訴訟等語，並
    聲明：㈠被告應將系爭房屋遷讓返還原告。㈡被告應給付原告
    自109年8月1日起至110年12月28日止所積欠的租金，共計97
    7,667元。㈢被告應自租約終止之翌日起至騰空遷讓返還系爭
    房屋之日止，按月給付相當於租金之不當得利。㈣願供擔保
    ，請准宣告假執行。
二、被告則以：伊有準備現金可以給原告，伊願意搬遷，但是因
    為現在被查封所以沒辦法搬，後續每個月伊可以再還原告5
    萬元，對原告本件訴訟之主張沒有意見等語。
三、得心證之理由：
  ㈠遷讓房屋部分：
　　按承租人租金支付有遲延者，出租人得定相當期限，催告承
    租人支付租金，如承租人於期限內不為支付，出租人得終止
    契約；租賃物為房屋者，遲付租金之總額，非達2個月之租
    額，不得依前項之規定，終止契約；出租人非因承租人積欠
    租金額，除以擔保金抵償外，達2月以上時，不得收回房屋
    ；承租人於租賃關係終止後，應返還租賃物，民法第440條
    第1項、第2項前段、土地法第100條第3款及民法第455條分
    別定有明文。經查，原告主張兩造訂有系爭租約，被告自10
    9年12月起即陸續積欠租金未付且扣除押租金後已達2個月租
    金額，且被告現仍占有使用系爭房屋，為被告所不否認，而
    兩造業於本院言詞辯論程序中當庭為終止租約之合意，業據
    原告提出系爭租約、存證信函等件為憑（見本院卷第4至8頁
    、第43頁），並有本院言詞辯論筆錄附卷可稽（見本院卷第
    54頁正反面）。準此，應認系爭租約已於110年12月28日終
    止，則原告依系爭租約之法律關係，請求被告將系爭房屋遷
    讓返還予原告，自屬有據。
  ㈡租金部分：
  ⒈按承租人應依約定日期，支付租金，民法第439條前段定有明
    文。次按押租金之主要目的在於擔保承租人履行租賃債務，
    故租賃關係消滅後，承租人如有欠租或其他債務不履行時，
    其所交付之押租金，發生當然抵充之效力（最高法院104年
    度台上字第1569號判決意旨參照）。
  ⒉經查，被告依系爭租約應按月於每月1日前給付租金，各月應
    給付之租金各如附表所示，原告主張被告自109年12月起即
    陸續積欠租金，至系爭租約租期終止之日即110年12月28日
    止，尚積欠租金1,187,667元｛計算式：109年12月至110年2
    月應繳納租金總額315,000元（105,000元×3＝315,000元）＋1
    10年5月至同年12月28日應繳納租金總額872,667元【110,00
    0元×7＋（110,000元×28/30）】＝1,187,667元，小數點以下
    四捨五入｝未付，扣除前付之押租金210,000元後，尚欠租金
    977,667元（計算式：109年12月至110年2月積欠租金315,00
    0元＋110年5月至同年12月28日積欠租金872,667元－押租金21
    0,000元＝977,667元），故原告請求被告給付積欠之租金977
    ,667元，即為有憑。
  ㈢相當租金之不當得利部分：
  ⒈按無法律上之原因而受利益，致他人受損害者，應返還其利
    益，民法第179條定有明文。而無權占有他人之土地，可能
    獲得相當於租金之利益，為社會通常之觀念，故如無權占有
    他人之房屋，加害人應返還之不當得利之範圍，為相當於租
    金之利益（最高法院97年度台上字第294號判決意旨參照）
    。
  ⒉查被告就系爭房屋無占用之正當權源，業經認定如前，則其
    占有系爭房屋無法律上之原因而受利益，致原告受有損害，
    自應返還原告相當租金之不當得利。是原告請求被告自110 
    年12月29日（即系爭租約終止日翌日）起至遷讓返還系爭房
    屋之日止，按月給付如附表各月所示相當於租金之不當得利
    ，亦堪信憑。
四、從而，原告依系爭租約、不當得利之法律關係，請求判決如
    主文第1項至第3項所示，為有理由，應予准許。
五、本件係適用簡易程序所為被告敗訴之判決，爰依民事訴訟法
    第389條第1項第3款之規定，依職權宣告假執行。原告雖聲
    明願供擔保請准宣告假執行，惟本院既已職權宣告之，原告
    此部分聲請，核僅為促請本院職權發動，自無庸另為准駁之
    諭知。
六、訴訟費用負擔之依據：民事訴訟法第78條。
中　　華　　民　　國　　111 　年　　1 　　月　　21　　日
                  桃園簡易庭  法  官  曾耀緯
以上為正本係照原本作成。
如不服本判決，應於送達後20日內，向本院提出上訴狀並表明上
訴理由，如於本判決宣示後送達前提起上訴者，應於判決送達後
20日內補提上訴理由書（須附繕本）。
如委任律師提起上訴者，應一併繳納上訴審裁判費。
中　　華　　民　　國　　111 　年　　1 　　月　　21　　日
                              書記官  張俊睿
附表：
編號         期    間         （民國）  每月租金金額    （新臺幣）  1 109年8月1日至110年2月28日 105,000元 2 110年3月1日至111年2月28日 110,000元 3 111年3月1日至112年2月28日 115,000元 4 112年3月1日至113年2月29日 120,000元 5 113年3月1日至114年2月28日 125,000元 6 114年3月1日至115年2月28日 130,000元 7 115年3月1日至116年2月28日 135,000元 8 116年3月1日至117年2月29日 140,000元 9 117年3月1日至118年2月28日 145,000元 10 118年3月1日至119年2月28日 150,000元 11 119年3月1日至119年3月31日 155,000元